【裁判字號】    99,台上,1906
【裁判日期】    990331
【裁判案由】    妨害性自主等罪
【裁判全文】
最高法院刑事判決            九十九年度台上字第一九０六號
上  訴  人  甲○○
上列上訴人因妨害性自主等罪案件，不服台灣高等法院中華民國
九十七年三月十三日第二審判決（九十六年度上訴字第三六五九
號，起訴案號：台灣桃園地方法院檢察署九十五年度偵字第二０
０八三號），提起上訴，本院判決如下：
    主  文
上訴駁回。
    理  由
按刑事訴訟法第三百七十七條規定：上訴於第三審法院，非以判
決違背法令為理由不得為之；是提起第三審上訴，應以原判決違
背法令為理由，係屬法定要件；如果上訴理由書狀並未依據卷內
訴訟資料具體指摘原判決不適用何種法則或如何適用不當，或所
指摘原判決違法情事顯與法律規定得為第三審上訴理由之違法情
形不相適合時，均應認其上訴為違背法律上之程式，予以駁回。
本件原判決撤銷第一審關於連續與十四歲以上未滿十六歲女子為
性交部分之科刑判決，改判仍論處上訴人甲○○連續與十四歲以
上未滿十六歲女子為性交罪刑（處有期徒刑一年六月，減為有期
徒刑九月）；另維持第一審關於論處上訴人對於女子以強暴之方
法而為性交罪刑（處有期徒刑三年六月）及對於女子以恐嚇之方
法而為性交三罪罪刑（各處有期徒刑三年六月）部分之判決，駁
回上訴人就此四罪部分在第二審之上訴（並就此等部分與上開撤
銷改判部分，另定其應執行刑為有期徒刑七年），已詳敘其調查
證據之結果及證據取捨並認定事實之理由。所為論斷，均有卷存
證據資料可資覆按。從形式上觀察，原判決各該部分俱無違背法
令之情形。上訴人之上訴意旨略稱：(一)原判決既稱「Ａ女（民國
七十八年六月二十八日出生，姓名詳卷）於偵查中所為之供述，
得為證據」及「Ａ女於警詢中之供述，被告…、辯護人及檢察官
…未爭執上開證據之證據能力，本院（指原審法院；下同）審酌
…並無非法取得等不適當情形」，似依刑事訴訟法第一百五十九
條之一及之五規定，認Ａ女於審判外之陳述有證據能力。乃竟復
謂「本院於審判期日亦依法進行證據之調查、辯論，被告於訴訟
上之程序權已受保障，是Ａ女之前開供述，其瑕疵即經補正」，
似又認Ａ女於審判外之陳述本無證據能力，但因Ａ女已到庭接受
詰問而補正該項瑕疵。所為說明，非但誤解證據法則之適用邏輯
，亦有理由矛盾之違誤。(二)依原判決事實欄之記載，Ａ女於九十
五年七月中旬及同年月下旬，二次與上訴人為性交，均係上訴人
「撥打電話」出言恐嚇Ａ女所致；並未敘及上訴人以網路即時通
對Ａ女施以恐嚇。但理由欄卻以「網路即時通資料」作為認定上
訴人於九十五年七月中旬及同年月下旬以恐嚇方式對Ａ女為性交
之證據。事實之認定與援用之證據不相符合，且理由之說明缺乏
事實之依據。又卷內Ａ女持用之行動電話自九十五年六月四日至
同年八月二十六日之通聯紀錄，並無一通是撥打給上訴人。原判
決認定上訴人以電話恐嚇Ａ女，亦與卷內證據不符。(三)Ａ女雖指
稱：彼於九十五年七月中旬、同年月下旬及同年八月初，係因上
訴人之恐嚇，不得已才與上訴人為性交等語。但此三次，均是Ａ
女自行前往上訴人住處；若Ａ女確實受到恐嚇，為何仍多次赴約
？就經驗法則以觀，實有悖常情。又Ａ女於第一審審理時，就九
十五年七月八（或九）日之性交行為，證稱：「過程中，彼並無
受傷或被打」、「上訴人並無說不肯乖乖會怎樣」等語。原判決
對此有利於上訴人之供述不予採納，但未說明不採之理由，有理
由不備之違法。(四)刑事訴訟法第二百八十八條第三項規定：「除
簡式審判程序案件外，審判長就被告被訴事實為訊問者，應於調
查證據程序之最後行之」。原審於九十六年十二月六日審理時，
審判長先就「為何表示要女方來一小時，不會傷害家裡人」訊問
上訴人，其後又問上訴人「為何在電磁資料表示，明天妳讓我高
興，我就放妳快樂的假」，顯係就上訴人是否以恐嚇方式使Ａ女
與其為性交之犯罪事實為訊問。所行證據調查程序與訊問事實程
序顛倒，訴訟程序顯有瑕疵等語。
惟查：原判決依憑上訴人之部分供述，證人即被害人Ａ女之證詞
及卷附Ａ女之年籍對照表、敏盛醫院受理疑似性侵害事件驗傷診
斷書、上訴人與Ａ女間於網路即時通對話之列印資料等各項證據
資料，於理由欄詳敘認定上訴人有原判決事實欄一所載，自九十
四年四月間起至同年六月二十八日前某日止，連續與當時係十四
歲以上未滿十六歲女子之Ａ女為性交多次；事實欄二所載，於九
十五年七月八（或九）日上午，在其住處，以其身體將Ａ女壓制
於床上，強行褪去Ａ女之衣物，以此強暴方法對Ａ女為性交得逞
；事實欄三所載，分別於九十五年七月中旬、同年月下旬某日撥
打電話予Ａ女，又於同年八月三日經由網路即時通與Ａ女聯繫，
以「若不赴上訴人之住處與其性交，將對Ａ女之家人不利」等詞
加以恐嚇，使Ａ女心生畏懼，不得已而於接獲電話、網路即時通
對話後之九十五年七月中旬、同年月下旬某日及同年八月六日，
前往上訴人之住處與上訴人為性交等犯行之理由。對於上訴人否
認犯罪所辯：其係在Ａ女滿十六歲之後，第一次與Ａ女發生性行
為；Ａ女雖提出分手，然二人仍持續交往中，此間所發生之性行
為均出自心甘情願，其並未對Ａ女施以強暴、恐嚇云云；認如何
與事實不符而俱非可採等情，予以指駁（見原判決理由欄貳之二
(一)(2)、(二)(2)至(7)）。並敘明上訴人連續與十四歲以上未滿十六歲
女子為性交部分，尚無令入相當處所施以強制治療必要之理由（
見原判決理由欄貳之六末段）。經核原判決採證認事並無違反經
驗法則、論理法則，亦無任意推定犯罪事實、違背證據法則、判
決理由不備、理由矛盾、不適用法則或適用法則不當之違誤。上
訴意旨(三)就原審採證認事職權之適法行使及原判決已明白論斷之
事項，重為事實上之爭執，難認係適法之第三審上訴理由。又原
判決理由欄貳之二(二)係就上訴人於九十五年七月八（或九）日以
強暴方法暨同年月中旬、同年月下旬及同年八月六日以恐嚇方法
，對Ａ女為性交犯行部分，綜合卷內相關證據資料為說明；其中
援引上訴人與Ａ女間於網路即時通對話之列印資料係用以佐證Ａ
女指訴遭上訴人恐嚇之供述，並無證據上理由矛盾或與事實認定
不符之情形。至Ａ女之通聯紀錄中，縱無Ａ女撥打電話給上訴人
之記載（見偵查卷第五四至六二頁）；然依原判決認定之事實，
本件係上訴人撥打電話給Ａ女並以言詞恐嚇，並非Ａ女撥打電話
給上訴人，顯難謂原判決認定事實與卷內資料不符。上訴意旨(二)
所述云云，尚有誤會。再原判決就Ａ女於審判外之陳述，已於理
由欄壹之二(一)、(二)分別說明「Ａ女於偵查中，係以證人之身分具
結後證述，又無受其他不當外力干擾之情形，所為供述得為證據
」、「上訴人、辯護人及檢察官均未爭執Ａ女於警詢中供述之證
據能力，經審酌該供述作成時之情況，並無非法取得等不適當情
形，得作為證據」等具證據能力之理由，並無理由不備或理由矛
盾之違法。其中關於Ａ女之警詢供述部分，雖贅載「本院於審判
期日亦依法進行證據之調查、辯論，被告於訴訟上之程序權已受
保障，是Ａ女之前開供述，其瑕疵即經補正」等文字，而有未洽
；然無礙於該項供述具有證據能力之認定，即於判決結果並無影
響。上訴意旨(一)自非上訴第三審之合法理由。另第二審法院對於
書證之調查，依刑事訴訟法第一百六十五條第三項及同法第三百
六十四條準用同法第二百八十八條之一第一項、第二百八十八條
之二之規定，審判長「應向當事人、代理人、辯護人或輔佐人宣
讀或告以要旨」、「每調查一證據畢，應詢問當事人有無意見」
並「應予當事人、代理人、辯護人或輔佐人，以辯論證據證明力
之適當機會」。依原審九十六年十二月六日審判筆錄之記載，審
判長係提示卷附上訴人與Ａ女間於網路即時通對話之列印資料，
將該資料內容之要旨告知上訴人，詢問上訴人何以為該項對話，
予上訴人辯明該項對話內容證明力之機會（見原審卷第四九頁背
面、第五０頁）；核係踐行證據調查程序，而非就上訴人之被訴
事實為訊問。原審所踐行之訴訟程序，並無誤將訊問被訴事實程
序先行之瑕疵可言。上訴意旨(四)及其他上訴意旨顯均非依據卷內
訴訟資料具體指摘原判決有何違背法令之情形，徒憑己意，任意
指摘，核與法律規定得為第三審上訴理由之違法情形不相適合。
應認上訴人就其所犯五罪之上訴均違背法律上之程式，俱予駁回
。
據上論結，應依刑事訴訟法第三百九十五條前段，判決如主文。
中    華    民    國  九十九  年    三    月  三十一  日
                      最高法院刑事第七庭
                          審判長法官  林  永  茂
                                法官  蘇  振  堂
                                法官  蕭  仰  歸
                                法官  林  立  華
                                法官  許  錦  印
本件正本證明與原本無異
                                      書  記  官
中    華    民    國  九十九  年    四    月    一    日
                                                      Ｑ

司法院資訊處製作；財團法人民間司法改革基金會備份。
